臺灣雲林地方法院刑事判決
110年度金訴字第6號
公  訴  人  臺灣雲林地方檢察署檢察官
被      告  陳泓邑


上列被告因違反洗錢防制法等案件，經檢察官提起公訴（109年
度偵字第7626號），本院判決如下：
    主  文
乙○○幫助犯洗錢防制法第十四條第一項之洗錢罪，處有期徒刑貳
月，併科罰金新臺幣壹萬元，罰金如易服勞役，以新臺幣壹仟元
折算壹日。緩刑貳年，並應於本判決確定之日起壹年內，向指定
之政府機關、政府機構、行政法人、社區或其他符合公益目的之
機構或團體，提供肆拾小時之義務勞務，及參加法治教育壹場次
。緩刑期間付保護管束。
    事  實
一、乙○○明知申辦金融機構帳戶使用無積極資格限制，如無正當理
    由徵求他人提供金融機構帳戶存摺、提款卡者，極易利用該等
    帳戶用以遂行財產犯罪，作為取得財物或財產上利益之管道
    ，並將該犯罪所得轉出，製造金流斷點，藉以掩飾、隱匿犯
    罪所得，竟仍基於縱使遭人將其帳戶供作詐欺取財、洗錢犯
    罪所用，亦不違反其本意之幫助犯意，於民國109年7月7日
    前某時，將其申辦之合作金庫商業銀行斗六分行帳號000000
    0000000號帳戶(下稱本案帳戶)之存摺、提款卡（含密碼）
    提供予不詳詐欺集團（無證據證明乙○○知悉詐欺集團成員為
    三人以上，亦無證據證明該集團成員有未滿18歲之人）成員
    。嗣該成員所屬不詳詐欺集團取得本案帳戶後，即共同意圖
    為自己不法之所有，基於詐欺取財及掩飾或隱匿本案犯罪所
    得去向之犯意聯絡，為下列犯行：
  ㈠由不詳成員透過FACEBOOK與丁○○結識後，再以通訊軟體LINE
    向丁○○誆稱有香港六合彩明牌可以賺錢云云，致丁○○陷於錯
    誤，於109年7月7日下午2時31分許，依指示匯款新臺幣（下
    同）6萬元至本案帳戶中，旋遭提領殆盡。
  ㈡由不詳成員在交友網站以暱稱「張霖」與丙○○結識後，向丙○○誆稱可投資葡京娛樂博奕網站獲利云云，致丙○○陷於錯誤
    ，於109年7月8日凌晨0時30分許，匯款762元至本案帳戶中
    ，旋遭提領殆盡。
二、案經丁○○告訴及丙○○訴由雲林縣警察局斗南分局報告臺灣雲
    林地方檢察署檢察官偵查起訴。　　
    理  由
一、本判決下述引用被告乙○○以外之人於審判外之供述證據，檢
    察官及被告於審判中均表示同意作為證據，且迄本院言詞辯
    論終結前，就該等證據之證據能力，皆未聲明異議（本院卷
    第83頁至第85頁、第134頁、第135頁），本院審酌上開供述
    證據資料製作時之情況，並無不當取供或證明力明顯過低之
    瑕疵，以之作為證據應屬適當，依刑事訴訟法第159 條之5 
    規定，認均具有證據能力。
二、認定犯罪事實所憑之證據及理由
  ㈠訊據被告固坦承申辦本案帳戶之事實，惟矢口否認有何幫助
    詐欺取財、幫助洗錢犯行，辯稱：本案帳戶平常沒有在用，
    提款卡不知道掉在哪裡被撿走，提款卡密碼是我的生日，寫
    在提款卡後面，我在本案帳戶被凍結前是使用網銀云云(本
    院卷第80頁、第81頁、第134頁)。經查：
  ⒈不詳詐欺集團成員分別以犯罪事實所載之方式對告訴人丁○○
    、丙○○施以詐術，使其等分別陷於錯誤，各於犯罪事實所載
    之時間匯款如上款項至被告所申設之本案帳戶中，又各該款
    項隨後遭提領殆盡等情，經證人即告訴人丁○○於偵查中、告
    訴人丙○○於警詢時證述在案(偵卷第57頁至第59頁、警卷第5
    頁至第7頁、第15頁至第19頁)，並有內政部警政署反詐騙諮
    詢專線紀錄表1紙、臺中市政府警察局第一分局公益派出所
    受理刑事案件報案三聯單、受理詐騙帳戶通報警示簡便格式
    表、受理各類案件紀錄表各1紙、電話通聯紀錄擷圖1紙、網
    路銀行交易明細擷圖1紙、合作金庫商業銀行斗六分行109年
    9月25日函暨所附本案帳戶開戶基本資料1份、合作金庫商業
    銀行斗六分行109年11月20日函暨所附本案帳戶交易明細1份
    、告訴人丁○○之郵政跨行匯款申請書影本1紙、合作金庫商
    業銀行斗六分行110年1月27日函暨所附本案帳戶交易明細在
    卷可稽（警卷第29頁至第31頁、第35頁、第47頁、第49頁、
    第97頁至第99頁、第101頁至第103頁、偵卷第21頁至第23頁
    、第51頁、本院卷第61頁至第65頁），且為被告所不爭執(
    本院卷第79頁、第80頁)，是被告所申設之本案帳戶確經不
    詳詐欺集團成員取得後作為詐騙告訴人等所用。
  ⒉本案帳戶於109年5月4日、6月13日、6月14日，有3筆各為5,0
    00元、5,000元、1,000元之款項匯入，而於109年5月29日起
    至109年7月3日間，被告數次以網路轉帳功能，將前開轉入
    款項轉出後，本案帳戶餘額僅存160元；爾後於109年7月7日
    至7月8日間，告訴人等遭詐騙將款項匯入本案帳戶等情，有
    本案帳戶交易明細1份在卷可參(偵卷第23頁、本院卷第61頁
    至第65頁)，且為被告自承在卷(偵卷第33頁)。依本案帳戶
    餘額狀況以觀，與一般提供金融帳戶作為幫助詐欺方式之案
    件中，金融帳戶提供者多將餘額所剩無幾之帳戶交付不法集
    團成員，以避免自身損失情形相吻合。又被告於警詢、偵查
    中均稱係109年4、5月間遺失本案帳戶之存摺與提款卡等語(
    警卷第22頁、偵卷第31頁)，但被告卻自承沒有報案(本院卷
    第85頁)，且於本案案發後之數十日即109年7月31日始電話
    掛失提款卡，有合作金庫商業銀行斗六分行110年1月27日函
    文1份在卷可按(本院卷第51頁)，質之一般人發現金融帳戶
    資料之重要物品遺失或遭竊，通常會立刻報警以求尋回、並
    向金融單位掛失避免遭盜用，被告稱遺失卻未報警或掛失，
    已與常情未合。再觀諸本案帳戶自開戶迄今交易明細，係於
    109年5月29日開始使用網路銀行轉帳功能，而被告恰於109
    年5月29日辦理本案帳戶印鑑掛失及更換印鑑乙節，有前開
    合作金庫商業銀行斗六分行110年1月27日函文1份在卷可參
    ，參以辦理網路銀行功能需要雙證件及開戶印鑑，足認被告
    掛失並更換印鑑應係為開通網路銀行功能，則被告顯然有使
    用本案帳戶之需求，其為何於發現提款卡、存摺遺失之情況
    下，卻未一併掛失存摺與提款卡並補辦新存摺與新提款卡？
    實啟人疑竇。
　⒊被告辯稱其提款卡遺失、及為便於記憶才把密碼寫在提款卡
    後等情，惟被告於偵查中供稱其提款卡之密碼為其民國生日
    之排列等語(偵卷第35頁)，後於審判中改稱其金融帳戶之密
    碼有民國或西元生日排列組合等語(本院卷第81頁、第139頁
    )，依常情，自己生日之排列組合，理應簡單易記而無將密
    碼寫在提款卡後之必要，是被告所辯顯悖於事理，難以採信
    。此外，質之被告歷次供述，其於警詢時稱：我在109年4、
    5月的時候，不知道在哪裡遺失本案帳戶的提款卡與存摺，
    我在家裡找不到提款卡，才發現遺失。我最後一次看到本案
    帳戶的提款卡與存摺是在109年3月，在我的自小客車置物箱
    ，我一直將提款卡與存摺放在車上等語（警卷第22頁、第23
    頁）；於偵訊時一開始亦稱在109年4、5月的時候遺失本案
    帳戶的提款卡與存摺，最後卻改稱其不知道本案帳戶提款卡
    遺失，因為其都用網銀等語(偵卷第31頁、第35頁)；於本院
    準備程序中再改稱只有遺失提款卡，不知道掉在哪裡被撿走
    ，存摺放在家裡等語(本院卷第80頁、第81頁)，於審理時復
    稱：存摺也不見了，我是從網銀看到本案帳戶突然很多錢，
    不知道是誰的錢，想說一定有人領走，就馬上去掛失，我那
    時候才發現提款卡不見等語(本院卷第139頁、第142頁)。由
    被告歷次供述以觀，就本案帳戶資料在何處遺失，何時發現
    遺失等情節前後供述不一，明顯矛盾，徵顯其辯稱遺失云云
    ，應屬臨訟編織，不足採信。末以，被告雖於準備程序中一
    度稱只有遺失提款卡，存摺放家裡云云，然迄於本案終結前
    均未提出存摺以實其說，參以其於警詢、偵訊、審理時均稱
    存摺不見等語，故本院認為被告亦有將存摺交付，併予敘明
    。
  ⒋詐欺犯罪者為方便收取贓款，並躲避檢警之追緝，而以他人
    之金融機構帳戶作為款項出入之用，應會先取得帳戶所有人
    之同意，否則一旦帳戶所有人向金融機構辦理掛失止付，則
    帳戶遭凍結而無法提領贓款，亦可能於提領贓款時遭銀行人
    員發覺，提高犯罪遭查獲之風險，甚或帳戶所有人申請補發
    存摺及提款卡，並同時變更印鑑及密碼，自行將帳戶內之贓
    款提領一空，將致詐欺行為人無法得償其犯罪之目的。又依
    現今社會現況，不乏因貪圖小利而出售帳戶者，詐欺犯罪者
    付出些許對價而取得可使用且無虞掛失之帳戶，尚非難事，
    故使用遺失或竊取得來等難以掌控之帳戶作為收取犯罪不法
    所得之用，機率甚微。本案若非被告配合將本案帳戶提供他
    人使用，詐欺集團成員豈有可能精準預測被告必不於此期間
    內報警或掛失，而得順利收取告訴人匯入之金錢？換言之，
    詐欺集團成員應有充分之把握與信賴，認為本案帳戶尚無被
    列為警示帳戶之風險，得作為供告訴人等匯入詐欺款項所用
    ，在在顯示被告確於109年7月7日前某時許，將本案帳戶之
    存摺、提款卡及密碼交付他人使用。
  ⒌行為人對於構成犯罪之事實，預見其發生而其發生並不違背
    其本意者，為間接故意。所謂「預見」，乃指基於經驗法則
    、論理法則，可以預料得見如何之行為，將會有一定結果發
    生之可能，亦即不確定故意，行為人對於構成犯罪之事實（
    包含行為與結果，即被害之人、物和發生之事），預見其發
    生，而此發生不違背本意，存有「認識」及容任發生之「意
    欲」要素。另幫助犯之成立，以行為人主觀上認識被幫助者
    正欲從事犯罪或係正在從事犯罪，且該犯罪有既遂之可能，
    而其行為足以幫助他人實現構成要件者，即具有幫助故意，
    並不以行為人確知被幫助者係犯何罪名為必要。一般人至金
    融機構申請開立帳戶，其目的不外乎利用該帳戶作存、提款
    、轉帳等財產之金錢支配處分，故對於帳戶印章及金融機構
    發給之存摺、提款卡、提款密碼等具有高度專屬性之物品、
    資料，無不妥為保存，以防遺失損及個人財產權益，或遭盜
    用為財產犯罪工具。若非與本人有密切關係或特殊信賴關係
    ，實無任意供他人使用之理，縱有特殊情況將提款卡及密碼
    交付他人之情形，亦必詳細瞭解他人用途後再行提供，始符
    日常生活經驗與事理。再金融帳戶作為個人理財之工具，申
    請開設並無任何特殊之限制，一般民眾皆得以存入最低開戶
    金額之方式申請取得，且同一人亦得在不同之金融機構申請
    數個存款帳戶使用。換言之，金融帳戶需用者儘可自行申請
    。若有人反以出價蒐購、借用、租用或其他名義向他人取得
    金融帳戶，一般人本於生活經驗及認識當能預見取得金融帳
    戶者，係將所取得之帳戶用於從事財產犯罪匯入款項之工具
    且該帳戶之實際控制權將由取得存摺、提款卡及密碼之人享
    有，除非被告將該帳戶之存摺、提款卡辦理掛失補發，否則
    僅該他人可自由提領存匯入前開帳戶之款項，於此情形下，
    被害人遭詐騙而匯入之款項，在該實際掌控該帳戶之人提領
    後，該犯罪所得實際去向，已無從查得，形成金流斷點，不
    易查明，因而產生掩飾、隱匿詐欺犯罪所得去向以逃避國家
    追訴、處罰之效果。被告乃具有一定之社會歷練及工作經驗
    之人，且在本院審理中均能應答自如，其智識能力當與一般
    常人無異，對上開情形自無法諉為不知。準此，被告明知金
    融帳戶係個人理財之重要工具，且關係個人財產、信用之表
    徵，應妥善保管不能隨意交予他人使用，竟在無法確保對方
    係將本案帳戶存摺、提款卡及密碼用於合法用途之情形下，
    率爾交付他人，容任他人用於詐欺取財、洗錢之不法用途，
    事後復毫無積極取回之行為，難認其主觀上有認為不致發生
    犯罪結果之確信。是以，被告提供前開帳戶資料之行為，對
    詐欺行為人得利用該帳戶資料匯入詐欺所得款項，進而加以
    提領，而形成資金追查斷點之洗錢行為提供助力，被告既可
    預見，仍提供本案帳戶存摺、提款卡及密碼，顯有容任而不
    違反其本意，有幫助詐欺、洗錢之不確定故意，至為明確。
  ㈡綜上所述，被告所辯顯係卸飾之詞，無足採信。本案事證明
    確，被告犯行堪以認定，應依法論科。
三、論罪科刑之理由
  ㈠對於犯罪與正犯有共同之認識，而以幫助之意思，對於正犯
    資以助力，而未參與實行犯罪之行為者，即屬刑法上之幫助
    犯。本件被告基於幫助之犯意，提供本案帳戶提款卡（含密
    碼）、存摺予他人使用，而取得帳戶之人或其轉受者利用被
    告之幫助，使告訴人等因受詐而陷於錯誤，匯款存入本案帳
    戶後，復遭提領殆盡，產生金流之斷點，乃為他人之詐欺取
    財及洗錢犯行提供助力，惟尚無證據足以證明被告係以自己
    實施詐欺及洗錢犯罪之意思，或與他人為詐欺及洗錢犯罪之
    犯意聯絡，或有直接參與詐欺及洗錢犯罪構成要件之行為分
    擔，應認被告係詐欺及洗錢罪之幫助犯。是核被告所為，係
    犯刑法第30條第1項前段、第339條第1項之幫助詐欺取財罪
    ，及刑法第30條第1項前段、洗錢防制法第14條第1項之幫助
    洗錢罪。
  ㈡被告以1個提供本案帳戶存摺、提款卡（含密碼）之幫助行為
    ，使告訴人丁○○、丙○○受騙匯入款項並遮斷金流去向，侵害
    2個被害人之財產法益，係一行為觸犯數個基本構成要件相
    同之幫助詐欺取財、幫助洗錢罪名，同時觸犯幫助詐欺取財
    罪及幫助一般洗錢罪，均為想像競合，應依刑法第55條前段
    規定，從一重論以幫助洗錢罪。
  ㈢被告未實際參與洗錢之行為，為幫助犯，所犯情節較正犯輕
    微，依刑法第30條第2項之規定，減輕其刑。
　㈣爰審酌被告提供金融帳戶工具供他人從事詐財、洗錢行為，
　　助長詐欺犯罪風氣，致告訴人等受有財產上損害，且使國家
    難以追索查緝，增加追索財物之困難，所為不該。另考量被
    告於言詞辯論終結前仍未反省己過，惟已與告訴人2人達成
    調解並履行調解內容，有本院調解筆錄2份、公務電話紀錄3
    紙在卷可參(本院卷第73頁、第121頁、第123頁、第143頁、
    第145頁)，是告訴人等所受損害部分獲有填補，以及本案受
    詐騙人數、匯入本案帳戶金額多寡等情節，再衡及被告並無
    因刑事案件遭法院判決科刑之紀錄，有其臺灣高等法院被告
    前案紀錄表1份存卷可查(本院卷第129頁、第130頁)；參以
    被告自陳高職肄業，打零工，月收入3萬多元等一切情狀(本
    院卷第140頁)，量處如主文所示之刑，且就併科罰金部分諭
    知易服勞役之折算標準。
  ㈤被告未曾因故意犯罪受有期徒刑以上刑之宣告，有前開被告
    前案紀錄表1份存卷可參，其因一時思慮不周而犯罪，犯後
    已與2位告訴人達成和解並依約履行完畢，堪認被告經此罪
    刑宣告後，應知警愓，無再犯之虞。雖告訴人丙○○表明其就
    刑事部分沒有不再追究，沒有原諒被告等語，有本院公務電
    話紀錄1紙在卷足佐（本院卷第87頁），然被告與告訴人丙○○之調解筆錄內容已記載告訴人丙○○於收受調解金額後，願
    對被告所涉本案行為不再追究等語確實，且按緩刑為法院刑
    罰權之運用，旨在獎勵自新，祇須合於刑法第74條所定之條
    件，法院本有自由裁量之職權，被告與被害人或其家屬已經
    達成和解尚非是否諭知緩刑之唯一決定因素（最高法院105
    年度台上字第1152號判決意旨參照）。是本院考量上情，認
    前開所宣告之刑以暫不執行為適當，爰依刑法第74條第1項
    第1款之規定，諭知緩刑2年。惟為促使其記取教訓，並加強
    法治觀念，併依刑法第74條第2項第5款、第8款規定，諭知
    被告應於本判決確定之日起1年內，向指定之政府機關、政
    府機構、行政法人、社區或其他符合公益目的之機構或團體
    ，提供40小時之義務勞務，及應參加法治教育1場次。復依
    刑法第93條第1項第2款之規定，宣告被告於緩刑期間內付保
    護管束，俾能由觀護人予以適當督促，用以自新。
四、沒收
    卷內並無積極證據足認被告曾自不詳詐欺集團成員處獲取任
    何犯罪所得，自無犯罪所得應予宣告沒收之問題。另洗錢防
    制法第18條第1項固規定：「犯第14條之罪，其所移轉、變
    更、掩飾、隱匿、收受、取得、持有、使用之財物或財產上
    利益，沒收之；犯第15條之罪，其所收受、持有、使用之財
    物或財產上利益，亦同。」惟被告非實際上提款之人，無掩
    飾隱匿詐欺贓款之犯行，尚非洗錢防制法第14條第1項之正
    犯，自無上開條文適用，併予敘明。
據上論斷，應依刑事訴訟法第299條第1項前段，洗錢防制法第2
條第2款、第14條第1項，刑法第11條前段、第30條第1項前段、
第2項、第339條第1項、第55條前段、第42條第3項、第74條第1
項第1款、第2項第5款、第8款、第93條第1項第2款，刑法施行法
第1條之1第1項，判決如主文。
本案經檢察官甲○○提起公訴；檢察官蔡少勳到庭執行職務。
中    華    民    國   110    年     5    月    31    日
                  刑事第二庭  審判長法  官    王紹銘    
                                     法  官    簡鈺昕   
                                      法  官    黃麗竹
以上正本證明與原本無異。                     
如不服本判決應於收受送達後20日內向本院提出上訴書狀，並應
敘述具體理由。其未敘述上訴理由者，應於上訴期間屆滿後20日
內向本院補提理由書（均須按他造當事人之人數附繕本）「切勿
逕送上級法院」。
告訴人或被害人對於判決如有不服，具備理由請求檢察官上訴者
，其上訴期間之計算，係以檢察官收受判決正本日期為準。
　　　　　　　　　　　　　 　　　　  書記官    黃巧吟
中　　華　　民　　國　 110  　年　　5 　　月　　31　　日

附錄本案論罪科刑法條全文：
中華民國刑法第30條
幫助他人實行犯罪行為者，為幫助犯。雖他人不知幫助之情者，
亦同。
幫助犯之處罰，得按正犯之刑減輕之。
洗錢防制法第2條
本法所稱洗錢，指下列行為：
一、意圖掩飾或隱匿特定犯罪所得來源，或使他人逃避刑事追訴
    ，而移轉或變更特定犯罪所得。
二、掩飾或隱匿特定犯罪所得之本質、來源、去向、所在、所有
    權、處分權或其他權益者。
三、收受、持有或使用他人之特定犯罪所得。
洗錢防制法第14條
有第二條各款所列洗錢行為者，處7年以下有期徒刑，併科新臺
幣5百萬元以下罰金。
前項之未遂犯罰之。
前二項情形，不得科以超過其特定犯罪所定最重本刑之刑。
中華民國刑法第339條
意圖為自己或第三人不法之所有，以詐術使人將本人或第三人之
物交付者，處5年以下有期徒刑、拘役或科或併科50萬元以下罰
金。
以前項方法得財產上不法之利益或使第三人得之者，亦同。
前二項之未遂犯罰之。